# 同控还是非同控的判断

提问人：zhs7403 时间：2017-06-29 15:18:14
a，b 2家公司同受市国资委控制。 2016 年 7 月市国资委将a无偿划转给b，c为b子公司， 34 月后后c支付对价按照评估价值从b购买了a。请问对于c而言，在做合并报表时作为同控还是非同控？ 个人理解：判断某项企业合并是否属于同一控制下的企业合并，主要考虑是在达成合并协议时，合并双方是否处于同一控制下，以及该合并协议是否系在双方共同母公司的主导下达成的，更多地体现双方共同母公司的意志，是双方共同母公司控制范围内的经济资源整合。 因此理论上该业务对c按照同一控制下企业合并更合理（假如各步骤不构成一揽子交易情况下），但监管层的态度则更趋向于非同一控制下企业合并，比如会计部函[2013]212号中第二条： 问题 2 ： 上市公司发生企业合并时，若上市公司与被合并主体受同一最终控制方控制的时间接近一年，是否可以将该交易判断为同一控制下的企业合并？ 　　解答：根据《企业会计准则第 20 号一一企业合并》及其讲解，判断企业合并是否属于同一控制下的企业合并时，要求参与合并的企业在合并前后受最终控制方的控制为非暂时性的。具体的时间性要求为：在合并日之前，参与合并各方受最终控制方的控制时间在一年以上（含一年），合并日之后所形成的报告主体受最终控制方的控制时间也应达到一年以上（含一年）。此外，如果合并交易发生时上市公司与拟收胸主体受同一最终控制方控制的时间超过“一年”，还需要根据《企业会计准则解释第 5 号》的相关规定，判断合并交易与之前上市公司与拟收购主体成为同一控制下企业的交易是否为一揽子交易。 同时，根据中国证监会《上市公司执行新会计准则协调小组工作小组会议纪要》（ 2007 年第 2 期）：“ 根据会计部与财政部会计司协调会议精神，对同一控制条件下的企业合并的认定应把握从严控制原则，公司通常应将同一企业集团内部所进行的企业合并认定为同一控制条件下的企业合并； 对于国家或地方国资委控制下的企业之间发生的企业合并，通常应按照个案实际情况进行认定。 ” 此外， 2009 年末，财政部会计司原司长刘玉廷在署名文章《严格遵守会计准则 提供高 质量财务报告 认真履行社会责任》中指出：“ 近年来，企业合并会计已经成为会计准则执行中较为普遍的热点难点问题，其核心是涉及到大量的职业判断。比如，如何认定同一控制下的企业合并与非同一控制下的企业合并，主要是看其是否完全按照公平公正的市场交易规则自愿达成，如果交易实质上属于符合市场交易规则自愿达成的，通常属于非同一控制下的企业合并；反之，如果交易不属于自愿达成的，就属于合并双方资产、负债的简单整合，一般应当认定为同一控制下的企业合并 ”。 因此我理解就该业务，从理论上该业务按照同一控制下企业合并更合理（假如各步骤不构成一揽子交易情况下），但监管层的态度则更趋向于非同一控制下企业合并，即对c合并 2 种都可以采取，不知我理解是否正确？

回答人：chenyiwei
从你说的情况看，应按同一控制下合并处理。对该监管层的意见，建议与监管机构沟通，充分说明理由，以求得理解和支持。

提问人：zhs7403 时间：2017-06-29 18:38:16
陈老师，我少写了一个符号。是3-4个月后，不是 34 个月后。是否对判断造成影响？

回答人：chenyiwei
不影响。